最　高　行　政　法　院　裁　定　　　　　　　　　　九十三年度裁字第四九○號
　　抗　告　人　丙○○
　　　　　　　　乙○○
　　　　　　　　丁○○
　　　　　　　　己○○
　　　　　　　　戊○○
　　　　　　　　臺北縣淡水鎮觀海別墅社區管理委員會
　　右　一　人
　　代　表　人　甲○○
右抗告人因與相對人臺北縣政府間聲請假處分事件，對於中華民國九十三年三月三日
臺北高等行政法院九十三年度全字第一五號裁定提起抗告，本院裁定如左︰
　　主  文
抗告駁回。
抗告訴訟費用由抗告人負擔。
　　理  由
一、按抗告法院認抗告為不合法或無理由者，應為駁回抗告之裁定。
二、本件抗告意旨略謂：按行政訴訟法第二百九十九條等相關規定，並未規定在行政
    機關作成行政處分前，不得預先聲請假處分。縱使相對人系爭民國九十二年十月
    二十二日北府水字第○九二○六四三四九四號函、同年十二月二日北府水河字第
    ○九二○六六二一八五號函及九十三年二月二日北府水河字第○九二○七七四七
    九○號函等三函所為行政行為，或認係行政程序法第一百六十五條以下等相關規
    定之行政指導，然系爭行政指導業有令抗告人等受有損害或有受損害之虞；是以
    揆諸行政訴訟法第二條之規定，行政機關所為行政行為使人民而受有損害或有受
    損害之虞者，除法律別有規定外，非不得就公法上之爭議，提起行政訴訟。而為
    避免相對人所屬各機關，於本件行政訴訟確定前，逕行要求抗告人甚或自行派員
    封填系爭水井，抑或依水利法相關規定科以抗告人罰鍰，造成抗告人重大之損害
    ，爰請依行政訴訟法第二百七十二條準用民事訴訟法第四百九十條（抗告狀植為
    二百九十條第一項）等相關規定，撤銷或變更原裁定等語。
三、原裁定以：按行政機關之行政處分，不得為定暫時狀態之假處分，行政訴訟法第
    二百九十九條規定至明。蓋假處分將阻礙行政機關之行政處分或其他公權力之行
    使，而行政訴訟法第一百十六條已就行政處分之停止執行設有規定，該項規定可
    謂假處分之代償制度，是就行政機關之處分，自無適用假處分程序之餘地。此一
    規定於人民在行政機關作成行政處分前，預先聲請假處分，亦適用之。蓋人民可
    等到行政處分作成後，再依法請求救濟，若其提起預防性之假處分，應為法之所
    不許，否則將成為行政法院以假處分制度代替行政機關之行政處分，顯有違權力
    分立之憲法設計。本件聲請人聲請就相對人九十二年十月二十二日北府水河字第
    ○九二○六四三四九四號函、九十二年十二月二日北府水河字第○九二○六六二
    一八五號函、九十三年二月二日北府水河字第○九二○七七四七九○號函為假處
    分，禁止相對人依水利法之規定封填聲請人之水井或對聲請人等科處罰鍰，顯係
    就行政機關作成行政處分前，預先聲請假處分，依上說明於法顯有不合，乃裁定
    駁回抗告人在原審之聲請。
四、本院查：按「於爭執之公法上法律關係，為防止發生重大之損害或避免急迫危險
    而有必要時，得聲請為定暫時狀態之假處分。」固為行政訴訟法第二百九十八條
    第二項所明定。惟按「關於行政機關之行政處分，不得為前條之假處分。」同法
    第二百九十九條亦定有明文，蓋假處分將阻礙行政機關之行政處分或其他公權力
    之行使，而行政訴訟法第一百十六條已就行政處分之停止執行設有規定，該項規
    定可謂假處分之代替制度，是就行政機關之行政處分，自無適用假行政處分程序
    之餘地。查本件聲請人聲請就相對人九十二年十月二十二日北府水河字第○九二
    ○六四三四九四號函、九十二年十二月二日北府水河字第○九二○六六二一八五
    號函、九十三年二月二日北府水河字第○九二○七七四七九○號函為假處分，禁
    止相對人依水利法之規定封填聲請人之水井或對聲請人等科處罰鍰，顯係就行政
    機關作成行政處分前，「預先」聲請假處分，並非聲請為定暫時狀態。原裁定依
    上開規定及說明，尚無違誤，抗告意旨仍執陳詞聲明廢棄，為無理由，應予駁回
    。又抗告人於抗告狀雖列有代理人甲○○，而其未提出委任狀，誠難認其合法委
    任，但抗告人已於抗告狀具狀人欄蓋章，當無庸再命抗告人補正委任狀之必要，
    併予明。
五、依行政訴訟法第一百零四條、民事訴訟法第九十五條、第七十八條、第八十五條
    第一項前段，裁定如主文。
中　　華　　民　　國　　九十三　　　年　　　四　　　　月　　二十九　　　日
                    最 高 行 政 法 院  第 二 庭
                                審 判 長 法  官　　　葉　振　權
                                         法  官      林　清　祥
                                         法  官　　　姜  仁  脩
                                         法  官　　　劉　鑫　楨
                                         法  官　　　吳　明　鴻
右  正  本  證  明  與  原  本  無  異
　　　　　　　　　　　　　　　　　　　　 法院書記官　陳  盛  信
中　　華　　民　　國　　九十三　　　年　　　四　　　　月　　　三十　　　日
